【裁判字號】    96,訴,23
【裁判日期】    970131
【裁判案由】    違反槍砲彈藥刀械管制條例
【裁判全文】
臺灣屏東地方法院刑事判決                96年度訴字第23號
公  訴  人  臺灣屏東地方法院檢察署檢察官
被      告  甲○○
指定辯護人  本院公設辯護人  乙○○
上列被告因違反槍砲彈藥刀械管制條例案件，經檢察官提起公訴
（95年度偵字第5633號），本院判決如下：
    主  文
甲○○未經許可持有空氣槍，累犯，處有期徒刑年陸月，併科
罰金新臺幣伍萬元，罰金如易服勞役，以新臺幣貳仟元折算壹日
。扣案空氣槍壹枝（槍枝管制編號：高鑑0000000000號）、瓦斯
鋼瓶壹瓶，均沒收。
    事  實
一、甲○○前於民國87年間因違反槍砲彈藥刀械管制條例等案件
    ，經本院以87年度訴字第328 號判決判處應執行有期徒刑5
    年7 月，上訴後，經臺灣高等法院高雄分院以87年度上訴字
    第1947號判決駁回確定，於92年7 月17日縮短刑期假釋出監
    ，並於94年1 月12日縮刑期滿執行完畢。詎其猶不知悔改，
    明知有殺傷力之空氣槍，係屬槍砲彈藥刀械管制條例所禁止
    持有之物，非經主管機關許可，不得持有，竟基於持有空氣
    槍之犯意，於95年初某日，先在高雄市○○街之某模型玩具
    工廠，以新臺幣（下同）4,500 元之價格，向姓名、年籍不
    詳之成年男子，購買具有殺傷力之空氣槍1 支（槍枝管制編
    號：高鑑0000000000）及可提供該空氣槍發射動力使用之瓦
    斯鋼瓶5 瓶，旋至不詳地點，持以試射認具殺傷力後，將之
    藏放在其向友人王國義所借住之屏東市○○街116 巷8 弄9
    號住處客廳電視櫃下，未經許可而持有之。嗣於95年9 月4
    日20時10分許，為警持搜索票前往上開處所搜索查獲，並扣
    得上開空氣槍1 枝（槍枝管制編號：高鑑0000000000）、瓦
    斯鋼瓶5 瓶（含空瓶1 瓶，全新鋼瓶4 瓶，試射時使用3 瓶
    ），始知上情。
二、案經屏東縣警察局移送臺灣屏東地方法院檢察署檢察官偵查
    起訴。
    理  由
壹、程序方面：
一、按刑事訴訟法第198 條、第208 條所稱之鑑定，乃指於刑事
    訴訟程序中為取得證據資料而由檢察官或法官指定具有特別
    知識經驗之鑑定人、學校、機關或團體，就特定之事物，以
    其專業知識加以分析、實驗而作判斷，以為偵查或審判之參
    考。故而，不論鑑定人或鑑定機關、學校、團體，均應由檢
    察官或法官視具體個案之需要而為選任，始符合刑事訴訟法
    第198 條、第208 條之規範本旨，否則所為鑑定，仍屬於傳
    聞證據。但對於司法警察機關調查中之案件，或有量大或急
    迫之情形，為因應實務之現實需求，認為當然有鑑定之必要
    者，基於檢察一體原則，得由該管檢察長對於轄區內之案件
    ，以事前概括選任鑑定人或囑託鑑定機關（團體）之方式，
    俾便轄區內之司法警察官、司法警察對於調查中之此類案件
    ，得即時送請事前已選任之鑑定人或囑託之鑑定機關（團體
    ）實施鑑定。而臺灣高等法院檢察署檢察長概括選任法務部
    調查局、內政部警政署刑事警察局、高雄縣政府警察局為「
    槍彈有無殺傷力」之鑑定機關（法務部92年9 月1 日法檢字
    第0920035083號函、臺灣高等法院檢察署92年9 月16日檢文
    允字第0921001234號函參照），此為本院審判職務所知悉之
    事實。是本件扣案空氣槍、鋼瓶之鑑定（見偵卷第8 至12頁
    ），雖由屏東縣警察局送請高雄縣政府警察局鑑定，但高雄
    縣政府警察局為臺灣高等法院檢察署檢察長概括選任鑑定機
    關，所為鑑定結果，自有證據能力。
二、次按鑑定人由審判長、受命法官或檢察官就下列之人選任1
    人或數人充之：(一)就鑑定事項有特別知識經驗者。(二)經政府
    機關委任有鑑定職務者；鑑定之經過及其結果，應命鑑定人
    以言詞或書面報告；法院或檢察官得囑託醫院、學校或其他
    相當之機關、團體為鑑定，或審查他人之鑑定，並準用第20
    3 條至第206 條之1 規定，刑事訴訟法第198 條、第206 條
    第1 項、第208 條第1 項分別定有明文。卷附法務部調查局
    96年8 月15日調科參字第09600349280 號鑑定通知書（見本
    院卷第56至59頁）、內政部警政署刑事警察局96年11月12日
    刑鑑字第0960154525號鑑定函各1 件（見本院卷第66頁），
    乃本院於審判中本於職權分別囑託法務部調查局、內政部警
    政署刑事警察局就扣案之空氣槍是否具殺傷力所為之鑑定，
    依上開規定，為刑事訴訟法第159 條第1 項規定之例外情形
    ，自均具證據能力。
貳、實體方面：
一、上開事實，業據被告甲○○於警詢、本院審理時均供承不諱
    （見警卷第3 至5 頁、本院卷第83頁反面、第86頁），並有
    空氣槍1 枝、瓦斯鋼瓶5 瓶（含空瓶1 瓶）扣案及查獲照片
    4 幀在卷可證（見警卷第16至19頁、第22至23頁）。而扣案
    之空氣槍1 枝、瓦斯鋼瓶5 瓶（含空瓶1 瓶）經送請高雄縣
    政府警察局以性能檢驗法、動能測試法鑑定結果為：送鑑槍
    枝1 枝（槍枝管制編號：高鑑0000000000），認係仿半自動
    手槍外型製造之非制式空氣槍枝，以小型二氧化碳鋼瓶內氣
    體為發射動力，可發射直徑約4.5mm 彈丸，經實際試射，測
    得鋼珠（直徑4.5mm 、重3.6 克）之發射速度分別為141 、
    139 、139 公尺/ 秒，計算其動能分別為3.58、3.48、3.48
    焦耳，單位面積動能分別為22.50 、21.87 、21.87 焦耳/
    平方公分等情，有該局95年9 月19日高縣警鑑字第09500885
    10號鑑定書1 份及照片7 幀在卷可按（見偵卷第8 至12頁）
    。嗣本院再將扣案空氣槍送請內政部警政署刑事警察局鑑定
    ，結果為：扣案槍枝（槍枝管制編號：高鑑0000000000），
    經本局實際測試結果，數值與高雄縣政府警察局試測結果相
    符，即測得最大單位面積動能為22.50 焦耳/ 平方公分，已
    達穿入人體皮肉層之基準，認具殺傷力等情，有內政部警政
    署刑事警察局96年11月12日刑鑑字第0960154525號鑑定函在
    卷可憑（見本院卷第66頁）。上開鑑定結果，均係鑑驗機關
    以其專業知識及精密儀器測試後所得之結論，自可憑信，足
    見被告上開自白與事實相符，應可採信。
二、至扣案空氣槍經送請法務部調查局鑑定結果為：送鑑槍枝經
    裝填金屬材質球形彈丸8 顆（均重0.36公克、直徑4.5mm）
    後實際試射，以彈速測定儀於槍口前方1 公尺處測得發射彈
    丸均速每秒約131 公尺，經換算發射彈丸單位面積動能約19
    .6 焦 耳/ 平方公分，未超出日本科學警察研究所之研究，
    發射彈丸單位面積動能達20焦耳/ 平方公分即足以進入人體
    皮肉層等情，固有該局96年8 月15日調科參字第0960034928
    0 號鑑定通知書1 件在卷可參（見本院卷第56至59頁），然
    該次鑑定結果與前開高雄縣政府警察局、內政部警政署刑事
    警察局之鑑定結果，就測得最大單位面積動能僅有些微之差
    距，而本件空氣槍係於95年9 月5 日為警查獲扣案，迄至96
    年8 月中旬始再由法務部調查局持以試射，其間相距已近1
    年之久，是該空氣槍於扣案期間，是否仍有依槍枝正常之保
    養程序進行保養，並非無疑，則前述些微差距之鑑定結果，
    是否係因槍枝沾染塵埃污垢或有生鏽情事，致稍有影響其發
    射之動能，尚有可議之處。是以，本件高雄縣政府警察局既
    係於空氣槍扣案二週內（即95年9 月19日前）、內政部警政
    署刑事警察局則係於法務部調查局鑑定後約3 個月內（即96
    年11月12日前）所為之鑑定，則該空氣槍於試射時之狀態，
    理應較久未經保養下之鑑定結果更具正確性。依此，本院認
    上開高雄縣政府警察局、內政部警政署刑事警察局之鑑定結
    果較為可採。從而，本件事證明確，被告犯行已堪認定。
三、按行為後法律有變更者，適用行為時之法律。但行為後之法
    律有利於行為人者，適用最有利於行為人之法律，刑法第2
    條第1 項定有明文。再按行為後法律有變更者，應將行為時
    之法律與裁判時之法律比較適用最有利於行為人之法律；又
    新舊刑法關於刑之規定，雖同採從輕主義，惟比較時仍應就
    罪刑有關之共犯、未遂犯、連續犯、牽連犯以及累犯加重、
    自首減輕、暨其他法定加減原因、與加減比例等一切情形，
    綜其全部之結果，而為比較，再適用有利於行為人之法律處
    斷，而不得一部割裂分別適用不同之新舊法（最高法院24年
    上字第4634號、29年上字第964 號判例意旨、95年第8 次刑
    事庭會議決議參照）。本件被告行為後，94年2 月2 日修正
    之刑法業已於95年7 月1 日施行，本案論罪科刑所適用之刑
    法法律有所變更，茲詳述如下：
(一)、修正後刑法第33條第5款規定：「罰金：新臺幣1,000元以上
    ，以百元計算之」，修正前之刑法同條款則規定：「罰金：
    1元以上」（計算結果為「新臺幣30元」），故依修正後之
    規定，槍砲彈藥刀械管制條例第8 條第4 項法定刑中有關罰
    金刑之下限已經提高。是比較新舊法之結果，以修正前之規
    定較為有利於被告。
(二)、修正後刑法第47條、第49條關於累犯之規定，以出於故意再
    犯有期徒刑以上之罪者為限，並增訂強制工作免其執行或執
    行完畢後，5 年內故意再犯有期徒刑以上之罪者，以累犯論
    之規定；且刪除「依軍法」受裁判者，不適用累犯之規定，
    以求司法與軍法一致。是以，修正後之累犯範圍已有所減縮
    及擴張，當屬科刑規範事項之變更，應有新、舊法比較適用
    之問題。本件被告甲○○於有期徒刑執行完畢後5 年內故意
    再犯本件有期徒刑以上之罪，不論依修正前之刑法第47條，
    或修正後刑法第47條第1 項規定，均構成累犯，比較新舊法
    結果，修正後之規定，對被告並無較有利之情形，自應依被
    告行為時即修正前之規定論斷。
(三)、修正前刑法第42條第2 項前段規定：「易服勞役以1 元以上
    3 元以下折算1 日」，又被告行為時之易服勞役折算標準，
    依修正前罰金罰鍰提高標準條例第2 條前段規定，就其原定
    數額提高為100 倍折算1 日，則本件被告行為時之易服勞役
    折算標準，應以銀元300 元折算1 日，即新臺幣900 元折算
    1 日。惟修正後刑法第42條第3 項前段規定：「易服勞役以
    新臺幣1 仟元、2 仟元或3 仟元折算1 日」。比較修正前後
    之易服勞役折算標準，以修正後之刑法第42條第3 項規定，
    較有利於被告，自應依修正後之規定諭知。
(四)、本院綜合比較結果，認本件論罪科刑所適用之刑法規定，依
    刑法第2 條第1 項前段規定，應適用被告行為時之刑法第33
    條、第47條規定處斷。至有關易服勞役之易刑處分，係於論
    罪科刑後始應決定之事項，依上開判例、決議意旨，無一體
    適用之必要，惟應依比較新舊法之結果，適用較有利於行為
    人之修正後刑法第42條第3 項規定，諭知易服勞役之折算標
    準。
三、核被告所為，係犯槍砲彈藥刀械管制條例第8 條第4 項未經
    許可持有空氣槍之罪。被告前於87年間因違反槍砲彈藥刀械
    管制條例等案件，經本院以87年度訴字第328 號判決判處應
    執行有期徒刑5 年7 月，上訴後，經臺灣高等法院高雄分院
    以87年度上訴字第1947號判決駁回確定，於92年7 月17日縮
    短刑期假釋出監，並於94年1 月12日縮刑期滿執行完畢，此
    有臺灣屏東地方法院檢察署刑案資料查註紀錄表及臺灣高等
    法院被告全國前案紀錄表各1 份在卷可按，其受徒刑之執行
    完畢，5 年以內再犯有期徒刑以上之本罪，為累犯，應依修
    正前刑法第47條規定，加重其刑。爰審酌被告素行非佳、未
    經許可持有空氣槍，對社會治安具有威脅性，惟念其持有期
    間不長，亦未持之犯案，且犯後坦承犯行，已具悔意之犯後
    態度，並兼衡其高職畢業，智識程度尚可、家庭經濟狀況小
    康，生活狀況不差等一切情狀，量處如主文所示之刑，罰金
    部分，併依其資力、職業及社會地位等節，諭知易服勞役之
    折算標準。另被告上開犯行雖在96年4 月24日以前，然所犯
    槍砲彈藥刀械管制條例第8 條第4 項之罪，係中華民國96年
    罪犯減刑條例第3 條第1 項第4 款所列之罪，且宣告之有期
    徒刑逾1 年6 月，依該條規定，不予減刑，附此敘明。又扣
    案具殺傷力之空氣槍1 枝（槍枝管制編號：高鑑0000000000
    ，送驗結果業如前述），為違禁物，應依刑法第38條第1 項
    第1 款規定宣告沒收；另扣案小型二氧化碳鋼瓶1 瓶（原扣
    案5 瓶，含全新鋼瓶4 瓶、空瓶1 瓶，惟試射時已使用3 瓶
    ），係被告所有供該空氣槍發射動力使用之物，業據被告供
    明在卷，並有前開槍彈鑑定書可憑，併依刑法第38條第1 項
    第2 款規定宣告沒收。至另扣案小型二氧化碳鋼瓶4 瓶（含
    扣案之空瓶1 瓶及測試時使用之3 瓶)， 既已使用殆盡，已
    喪失其效用，亦非屬違禁物，自無庸為沒收之諭知。
據上論結，應依刑事訴訟法第299 條第1 項前段，槍砲彈藥刀械
管制條例第8 條第4 項，刑法第2 條第1 項前段、第11條前段、
第47條（修正前）、第42條第3 項、第38條第1 項第1 款、第2
款，判決如主文。
本案經檢察官許英輝到庭執行職務。
中    華    民    國    97    年    1     月    31    日
                  刑事第二庭  審判長法  官  陳松檀
                                    法  官  陳海寧
                                    法  官  蘇碧珠
以上正本證明與原本無異。
如不服本判決應於收受本判決送達後10日內向本院提出上訴書狀
，其未敘述上訴理由者，並得於提起上訴後10日內向本院補提理
由書狀（均須按他造當事人之人數附繕本）「切勿逕送上級法院
」
中    華    民    國    97    年    1     月    31    日
                                    書記官  賀燕花
附錄本案論罪科刑法條全文
槍砲彈藥刀械管制條例第8條：
未經許可，製造、販賣或運輸鋼筆槍、瓦斯槍、麻醉槍、獵槍、
空氣槍或第4 條第1 項第1 款所定其他可發射金屬或子彈具有殺
傷力之各式槍砲者，處無期徒刑或5 年以上有期徒刑，併科新臺
幣1 千萬元以下罰金。
未經許可，轉讓、出租或出借前項所列槍枝者，處5 年以上有期
徒刑，併科新臺幣1 千萬元以下罰金。
意圖供自己或他人犯罪之用，而犯前二項之罪者，處無期徒刑或
7 年以上有期徒刑，併科新臺幣1 千萬元以下罰金。
未經許可，持有、寄藏或意圖販賣而陳列第 1 項所列槍枝者，處
3 年以上10年以下有期徒刑，併科新臺幣700 萬元以下罰金。
第1 項至第3 項之未遂犯罰之。


司法院資訊處製作；財團法人民間司法改革基金會備份。
